【裁判字號】    97,簡上,223
【裁判日期】    970731
【裁判案由】    詐欺
【裁判全文】
臺灣臺北地方法院刑事判決             97年度簡上字第223號
上  訴  人  臺灣臺北地方法院檢察署檢察官
上  訴  人
即  被  告  乙○○
上列上訴人因詐欺案件，不服本院中華民國97年5月13日97年度
簡字第1743號第一審刑事簡易判決（聲請簡易判決處刑案號：97
年度偵字第4893號）提起上訴及移送併辦（臺灣臺北地方法院檢
察署97年度偵字第9881號、臺灣臺南地方法院檢察署97年度偵字
第5887號、97年度偵字第8397號），本院管轄之第二審合議庭，
判決如下：
    主  文
原判決撤銷。
乙○○幫助意圖為自己不法之所有，以詐術使人將本人之物交付
，處有期徒刑陸月，如易科罰金，以新臺幣壹仟元折算壹日。
    事  實
一、乙○○得預見提供己有金融機構帳戶金融卡、金融卡密碼予
    他人使用，有遭他人作為詐欺取財犯罪工具之虞，仍不違其
    本意，基於幫助他人詐欺取財之未必故意，而於民國96年11
    月5日下午3時33分許，在臺南市火車站前附近，以新臺幣（
    下同）5千元之代價，交付並告知其所有臺灣郵政股份有限
    公司仁德車路墘郵局（下稱車路墘郵局）帳號000000000000
    00之金融卡及金融卡密碼，而出租予真實姓名年籍不詳周先
    生之成年男子使用。周先生即基於意圖為自己不法所有之犯
    意，分別於(1)96年11月2日起在雅虎奇摩拍賣網站佯刊拍賣
    「SONY牌筆記型電腦」1臺之不實訊息，致甲○○陷於錯誤
    ，於96年11月7日上網競標，以3萬5千2百元得標，並分於同
    日下午1時18分許、晚間8時28分許在臺北市中正區市○○道
    與新生南路口之光華郵局依序匯3萬元及5千2百元，合計3萬
    5千2百元至上開帳戶。(2)於96年11月7日前某日起，於露天
    拍賣網站佯刊拍賣「SOGO百貨公司禮券」不實訊息，致戊○○陷於錯誤，於96年11月7日上網競標，並佯稱為「宋怡章
    」告以得標，價金為2萬7千元，戊○○即於同日下午5時許
    匯2萬7千元至上開帳戶。(3)於96年11月7日前某日起，在雅
    虎奇摩拍賣網站佯刊拍賣「HPDV2000黑潮系列電腦」不實訊
    息，並佯稱為「宋先生」通知丙○○得標並告知付清價金事
    宜，致丙○○陷於錯誤，於96年11月7日晚間7時許匯7千5百
    元至上開帳戶。(4)於96年11月8日前某日起，在雅虎奇摩拍
    賣網站佯刊拍賣液晶螢幕1臺之不實訊息，致丁○○陷於錯
    誤，於96年11月8日上網競標，而以8千元得標，並於同日下
    午1時40分許悉數匯入上開帳戶。各筆款項於匯入後均旋遭
    以金融卡悉數領盡。嗣甲○○、戊○○、丙○○、丁○○察
    覺有異報警處理，始循線查悉上情。
二、案經甲○○訴由臺北市政府警察局中正第一分局報請臺灣臺
    北地方法院檢察署檢察官偵查並聲請簡易判決處刑，暨臺北
    市政府警察局信義分局報請臺灣臺北地方法院檢察署檢察官
    及臺中市警察局第二分局與南投縣政府警察局南投分局報請
    臺灣臺南地方法院檢察署檢察官移送本院併案審理。
    理  由
壹、證據能力：
    證人即被害人甲○○、戊○○、丙○○、丁○○警詢證述，
    係被告以外之人於審判外之陳述，惟當事人於本院準備程序
    中均未爭執其證據能力，亦未聲請傳訊，顯已放棄行使詰問
    權，本院審酌該言詞陳述作成時情況，並無違法或不當之處
    ，適為本案證據，依刑事訴訟法第159條之5第2項規定，應
    具證據能力。至其餘憑以認定被告犯罪事實之非供述證據（
    詳後述），查無違反法定程序取得之情，依同法第158條之4
    規定反面解釋，亦具證據能力。
貳、實體部分：
一、訊據被告乙○○固坦承車路墘郵局帳戶為其申設，於上開時
    地交付金融卡並告以金融卡密碼予周先生，並收受5千元等
    情，惟矢口否認有何幫助詐欺取財犯行，辯稱：伊係向周先
    生借5千元，周先生要求需交付金融卡且告以金融卡密碼，
    以便他得領取伊每星期所清償之1千元，有叫伊簽5千元本票
    ，伊涉世未深，不知周先生持以詐騙他人云云。惟查：
(一)一真實姓名年籍不詳之周先生分於上開各時在拍賣網站刊登不
  實訊息，致被害人甲○○、戊○○、丙○○、丁○○陷於錯誤
  上網競標，並依序匯3萬5千2百元、2萬7千元、7千5百元、8千
  元至被告帳戶，各筆款項均於匯入後旋以金融卡提款方式經悉
  數領盡各情，業經證人即4名被害人證述屬實，復有被告帳戶
  開戶資料及歷史交易清單、自動櫃員機交易明細表、奇摩拍賣
  與露天拍賣網路列印資料、被害人戊○○郵政存簿儲金簿在卷
  為證，足認周先生以被告帳戶詐欺取財之事實。
(二)依下列各節，足認被告係基於幫助詐欺取財之未必故意而主動
  交付並告知金融卡、金融卡密碼予周先生：
1.被告於第1次警詢即96年12月27日即坦認：伊在網路聊天室認
  識周先生，他向伊租用車路墘郵局帳戶，伊以5千元代價出租
  予他，租給周先生之帳戶，伊獲利5千元（臺中市警察局第二
  分局刑案偵查卷宗第5、7頁），且該次警詢係被告父母偕同應
  訊（同卷同頁），衡情應無情急心虛而誤供之可能；且甫經查
  獲，記憶當更為清晰，較少權衡利害得失及受他人干預，足認
  該次陳述應係出於自然，而為真實可信，是被告確係主動交付
  金融卡及告以金融卡密碼予他人使用。而一般人自行向金融機
  構申請開設帳戶，原則上並無特殊限制及困難，故需用帳戶者
  原得以己之名義申請而無向他人收集帳戶之必要；且時下以人
  頭帳戶詐騙被害人匯款之行為甚為猖獗，此經媒體廣為報導，
  政府機關及各金融機構尚多次呼籲民眾應謹慎控管己有帳戶且
  勿交付個人帳戶以免淪為不法犯罪之幫助工具，是依一般人智
  識及社會生活經驗，極易認知收受帳戶者悖於常情未使用己之
  帳戶而使用他人帳戶，顯為遂行存提款紀錄不易循線追查之目
  的，自可產生該收受帳戶者係用於不法犯罪之合理懷疑。衡被
  告為大專畢業，具相當智識程度，又有固定工作而有一定社會
  生活經驗之成年人，就上情絕難諉為不知，此由被告於本院準
  備程序自承：伊知悉金融卡及密碼交予他人有遭盜用之風險等
  語益足徵之（本院卷21頁背面），是其雖無周先生使用金融卡
  、金融卡密碼必持以詐欺取財之確信，惟仍交付並告知之，顯
  就收受者縱用以詐欺取財一節，予以容任，堪認被告有幫助詐
  欺取財之未必故意甚明。
2.衡施行詐術之人為使其不法行為所取財物必歸其所有，當未逕
  自取用非基於原帳戶所有人意思而脫離其持有之帳戶，以防帳
  戶所有人逕自領出款項或掛失帳戶，致其處心積慮所取財物卻
  反由帳戶所有人不勞而獲或帳戶經凍結而一切均歸徒勞之風險
  ，是必確保該帳戶之管領及使用業經原所有人同意。
(三)被告雖嗣更易上開供述，而以前揭情詞置辯。惟查，伊供承：
  周先生說不收利息，每星期還1千元（本院卷21頁背面）。衡
  被告與周先生僅為初識，毫無親誼關係，若周先生係從事放款
  業務之人，衡情應將本求利而收取一定利息，焉竟未取分文利
  息，反允諾被告得分期清償，此顯悖貸與人出借款項之常態；
  況被告連5千元之小款尚須向他人貸借，而被告於交付金融卡
  及告以密碼時，帳戶餘額僅剩5元，有被告車路墘郵局郵政存
  簿儲金簿在卷為證（本院卷35頁），足徵被告經濟情況欠佳，
  則於周先生僅取得被告金融卡及密碼之情形下，其如何確保與
  之不熟識之被告必能每星期存入1千元如數清償而收回全部債
  權，此亦違債權人當盡保全其債權必獲清償之相關舉措，可徵
  周先生對其「出借」之5千元得否收回一事，顯係毫不在意，
  益徵確如被告先前所供係租用帳戶之代價無訛。又被告雖辯稱
  有簽5千元本票云云，惟查：其於第1次警詢時，隻字未提曾簽
  5千元本票一情（臺中市警察局第二分局刑案偵查卷宗第4-8頁
  ），是其此部分所辯，洵係卸責之詞，而不足採。依上開各節
  ，足認其辯稱交付金融卡及告知密碼係供清償借款之用云云，
  顯為虛情，當不可採。
(四)綜前所述，本案事證明確，被告幫助詐欺取財犯行，洵堪認定
  ，應依法論科。
二、按刑法上之幫助犯，係就犯罪與正犯有共同之認識，而以幫
    助之意思，對於正犯資以助力，而未參與實施犯罪之行為者
    而言。被告基於幫助詐欺取財之未必故意，而交付帳戶金融
    卡並告知金融卡密碼之詐欺取財罪構成要件以外之行為，核
    其所為，係犯刑法第30條第1項前段、第339條第1項幫助詐
    欺取財罪，為幫助犯，爰依刑法第30條第2項減輕其刑。聲
    請簡易判決處刑書犯罪事實欄雖未就被害人戊○○、丙○○
    、丁○○遭詐欺部分（即臺灣臺北地方法院檢察署檢察官97
    年度偵字第9881號、臺灣臺南地方法院檢察署檢察官97年度
    偵字第5887號、97年度偵字第8397號移送併辦意旨書）加以
    敘明，惟該部分與已敘明部分，屬同一幫助詐欺犯行，為同
    一案件，自係起訴效力所及，本院應併予審理。被告以無幫
    助詐欺犯行為由提起上訴指摘原審判決違誤，為無理由。原
    審以被告幫助詐欺甲○○部分罪證明確，而予論罪科刑，固
    非無見，惟公訴人以原審未審酌被害人戊○○部分而提起上
    訴，為有理由，及本院審理中就被害人丙○○、丁○○移送
    併案部分，原審未及審酌，原審判決既有上開可議之處，其
    判決自屬無可維持，而應由本院撤銷改判。爰審酌被告並無
    前科，有臺灣高等法院被告前案紀錄表在卷為證，素行尚可
    ；惟提供帳戶予他人犯罪使用之幫助犯行，使收受帳戶者憑
    恃犯罪追查不易而肆無忌憚，助長詐欺取財之歪風，顯對社
    會財貨秩序、正常經濟交易安全及人民財產權構成嚴重危害
    ，增加被害人尋求救濟之困難，且於政府機關及各金融機構
    多所宣導勿交付個人帳戶以免淪為不法犯罪之幫助工具，卻
    仍交予他人使用，顯徵其對法令禁止規範之嚴重漠視心態；
    又飾詞狡辯，犯後態度欠佳，且未賠償被害人所受損害，足
    認其毫無悔意、大專畢業智識程度、犯罪動機、目的、手段
    、生活情況及被害人所受損害金額等一切情狀，量處如主文
    所示之刑，並諭知易科罰金折算標準。
據上論斷，應依刑事訴訟法第455條之1第1項、第3項、第369條
第1項前段、第364條、第299條第1項前段，刑法第339條第1項、
第30條第1項前段、第2項、第41條第1項前段，刑法施行法第1條
之1第1項、第2項前段，判決如主文。
本案經檢察官蔡立文到庭執行職務。
中    華    民    國    97    年     7    月    31    日
                    臺灣臺北地方法院刑事第14庭
                        審判長法  官  宋松璟
                              法  官  李家慧
                              法  官  陳琪媛
以上正本證明與原本無異。
本件不得上訴。
                              書記官  陳豪達
中    華    民    國    97    年     7    月    31    日
附錄法條全文：
中華民國刑法第339條
意圖為自己或第三人不法之所有，以詐術使人將本人或第三人之
物交付者，處5年以下有期徒刑、拘役或科或併科1千元以下罰金
。
以前項方法得財產上不法之利益或使第三人得之者，亦同。
前二項之未遂犯罰之。


司法院資訊處製作；財團法人民間司法改革基金會備份。
